臺灣嘉義地方法院交通事件裁定　　　　　　　　　　九十二年度交聲字第二二二號
　　原處分機關　交通部公路總局嘉義區監理所
　　異　議　人
　　即受處分人　甲○○
右列異議人即受處分人因違反道路交通管理處罰條例案件，對於交通部公路總局嘉義
區監理所中華民國九十二年八月二十九日所為之處分（原處分案號：嘉監裁字第裁七
○－Ｚ00000000號），聲明異議，本院裁定如左：
    主  文
原處分關於裁處甲○○「罰鍰新台幣貳萬肆仟元」部分應為「罰鍰新台幣壹萬捌仟元
」。
其餘異議駁回。
    理  由
一、按汽車駕駛人，駕駛汽車在道路上蛇行，或以其他危險方式駕車者，處新台幣（
    下同）六千元以上二萬四千元以下罰鍰，並當場禁止其駕駛，並吊扣車輛牌照三
    個月，道路交通管理處罰條例第四十三條第一項第一款、第四項定有明文。且汽
    車駕駛人駕駛汽車有道路交通管理處罰條例第四十三條之情形者，除應依該條所
    規定之罰鍰處罰外，並應分別予記違規點數三點，道路交通管理處罰條例第六十
    三條第一項第三款亦定有明文。
二、原處分意旨略以：本件異議人即受處分人（下稱異議人）甲○○於民國（下同）
    九十二年七月十二日上午七時四十分許，駕駛車牌號碼ＵＰ－七四七五號自用小
    客車，沿國道一號高速公路北上車道行駛，途經北向二百七十公里起至北向二百
    六十七公里間，因有「危險駕車（該車沿途變換車道未使用方向燈，強行切入車
    流，由內側車道、外側車道來回穿梭達八次，當時車流量大，易造成危險）」之
    違規，經內政部警政署國道公路警察局第四隊員警尾隨攔停，依道路交通管理處
    罰條例第四十三條第一項第一款規定，掣發內政部警政署國道公路警察局九十二
    年七月十二日公警局交字第Ｚ00000000號舉發違反道路交通管理事件通
    知單予以舉發，嗣原處分機關即交通部公路總局嘉義區監理所（下稱原處分機關
    ）仍認異議人有前揭「危險駕駛」之行為，乃依前揭第四十三條第一項第一款及
    違反道路交通管理事件統一裁罰基準表等規定，於九十二年八月二十九日，以嘉
    監裁字第裁七○─Ｚ00000000號裁決書裁處異議人罰鍰新台幣（下同）
    二萬四千元，且依前揭條例第六十三條第一項第三款規定記異議人違規點數三點
    ，並按前揭條例第四十三條第四項前段規定吊扣前揭小客車之牌照三個月等語。
    聲明異議意旨則以：異議人當時駕車行經上開路段，並未有員警所指之危險駕駛
    行為，又舉發員警僅以個人目睹為據，未以精密儀器來蒐證告發，令人難服，請
    求撤銷原處分云云。
三、經查：
  (一)本件異議人甲○○於前揭時間，駕駛前揭小客車，行經前揭地段，經員警認有危
    險駕駛之違規而予攔停，並對異議人填製前揭違規通知單，嗣原處分機關亦認異
    議人有前揭違規，按道路交通管理處罰條例第四十三條第一項第一款、第四項、
    第六十三條第一項第三款等規定，以前揭裁決書，裁罰異議人罰鍰二萬四千元、
    吊扣前揭小客車牌照三個月及記違規點數三點之處分等情，業據異議人陳明在卷
    ，並前開違規通知單及裁決書等件附卷可稽，可堪採認。
  (二)其次，訊據異議人甲○○矢口否認有何危險駕駛行為，並辯稱：我在超車時都有
    依規定打方向燈，同時我僅有超車四次，並非舉發員警所指之七、八次云云。惟
    證人即舉發前揭違規之警員乙○○與丙○○到庭經隔離訊問，均結證稱：當時我
    們駕車（乙○○搭載丙○○）執行勤務，在中山高北上二百七十公里處，乙○○
    發現異議人駕駛自小客車由外側車道強行變換到內側車道，未使用方向燈，且異
    議人車輛是強行切入內側車道造成後方車輛急行煞車，又換到外側車道來回穿梭
    ，這樣的情形約有七、八次，又異議人車輛是很快速的變換車道，不是變換車道
    行駛一段路後再換車道，我們是駕車行駛路肩尾隨調查，駛至北上二百六十八公
    里，乙○○就拿指揮棒及鳴警報器指示異議人車輛停至路肩，並請異議人啟動車
    輛方向燈，均無故障，我們就依法舉發；當時異議人車輛都沒有離開我們的視線
    ，而且當時大車很少，異議人車輛的後車燈並未被擋到等語在卷（見本院卷第三
    十六頁至第四十四頁），互核相符，又衡諸證人乙○○及丙○○均為執法人員，
    與異議人素不相識，並無仇怨，諒無設詞誣陷異議人之理，故證人即舉發員警所
    證應堪採信，是認本件異議人駕駛前揭小客車，行經前揭時地，確實有八次變換
    車道未依規定使用方向燈，且於內、外車道間未保持安全距離，強行連續蛇行穿
    梭於車陣中而危險駕駛，足以影響他人行車安全之情形無誤。
  (三)況交通警員掣單舉發違反道路交通管理處罰條例所列之違規事實，本質上為行政
    處分，係公務員基於職務上權力，依法就特定之具體事件所為具有公法上效果之
    單方行政行為，基於公務員為公法上行為具有公信力之原則，該行政處分當可被
    推定為真正，其據以依法處分之事實認定亦為真正無誤，本此公信原則，乃立法
    者賦予行政機關制定違反道路交通事件統一裁罰基準及處理細則，使勤務警員得
    當機處分（如該細則第二十三條）以達其維護交通秩序、安全之行政目的，反之
    ，若謂公務員一切行政行為均需預留證據以證其實，則國家行政勢必窒礙難行，
    據此，刑事訴訟法就犯罪證據有關之規定中與屬行政秩序罰之交通違規裁罰本質
    不合之部分，自不在準用之列；是本件異議人既未就執勤警員之舉發有誤提出相
    關證據以供調查，本院亦查無本件有捏造事實違法取締情事，則執勤警員本其維
    護通秩序、安全職責所為之舉發，自應受到合法、正確之推定，異議人所辯尚不
    足採信。故本件事證明確，異議人之前開違規行為，堪以認定。
四、綜上所述，(1)本件異議人確有在前揭時地以危險方式在道路上駕駛自用小客車之
    違規行為，從而，原處分機關依道路交通管理處罰條例第四十三條第四項、第六
    十三條第一項第三款規定，裁處異議人（車主）吊扣前揭車輛牌照三個月及記違
    規點數三點部分，核為適法，異議人就此部分，提起異議為無理由，應予駁回。
    (2)至於原處分關於裁處異議人罰鍰二萬四千元部分，因異議人業於九十二年七月
    二十二日（即於前揭舉發通知單上所載應到案日期之九十二年七月二十七日前）
    ，向原處分機關提出陳述，有陳述單一紙附卷可佐（見本院卷第四十八頁），依
    道路交通管理處罰條例第四十三條第一項第一款及違反道路交通管理事件統一裁
    罰基準表關於「期限內到案聽候裁決」之規定，應僅裁處異議人罰鍰一萬八千元
    ，原處分就此部分之裁決，當有違誤，應予撤銷，改處罰鍰一萬八千元；又原處
    分機關雖曾以九十二年八月二十日九十二年嘉監裁字第一二二七○號函向異議人
    表示：「‧‧‧仍請台端於九十二年九月八日前持本函至本所繳納新台幣一萬八
    千元罰鍰‧‧‧」等語，有該函影本一份附卷可稽（見本院卷第四十五頁），惟
    該函文並未明示撤銷或變更前揭裁決書處分關於裁罰二萬四千元之部分，故仍應
    由本院將該部分處分撤銷，另為裁罰，附為說明。
據上論結，應依道路交通案件處理辦法第十九條、第二十條裁定如主文。
中      華      民      國      九十三    年    二      月    二十七    日
  臺灣嘉義地方法院交通法庭
                                          法  官   盧  鳳  田
右正本證明與原本無異。
如不服本裁定，應於送達後五日內，向本院提出抗告狀
中      華      民      國      九十三    年    二      月    二十七    日
                                          書記官   林  秀  惠
